臺灣臺南地方法院刑事判決　　　　　　　　　　　　九十一年度交易字第二六八號
　　公　訴　人　臺灣台南地方法院檢察署檢察官
　　被　　　告　甲○○
　　　　　　　　丁○○
右列被告等因過失傷害案件，經檢察官提起公訴（九十一年度偵字第四七五一號），
本院判決如左：
    主  文
甲○○因過失傷害人，累犯，處拘役伍拾日，如易科罰金，以佰元折算壹日。
丁○○從事業務之人，因業務上之過失傷害人，處拘役伍拾日，如易科罰金，以佰
元折算壹日。
    事  實
一、甲○○曾於民國八十七年間因傷害案件，經臺灣高等法院台南分院判處有期徒刑
    三月確定，並於八十八年二月十日易科罰金執行完畢，猶不知警惕；丁○○係魚
    販，平素以駕駛車號Ｄ５─９８４３號自小客車載運魚貨至市場販售為生，駕駛
    為其附隨業務，為從事業務之人。甲○○於九十一年二月十七日凌晨，酒後駕駛
    已遭註銷牌照之原車號ＵＣ─５５６０號自小客車，沿台南市○○路由南往北方
    向（起訴書誤載為沿台南市○○路由東往西）行駛，於同日凌晨三時十五分許，
    行經華平路與安平路之設有閃光號誌交岔路口時，本應注意汽車駕駛人飲用酒類
    後其吐氣所含酒精濃度超過每公升０‧二五毫克以上者，不得駕車，且汽車行駛
    至交岔路口，其行進、轉彎，應遵守燈光號誌之指示及閃光紅燈表示停車再開，
    車輛應減速接近，先停止於交岔路口前，讓幹道車優先通行後認為安全時，方得
    續行，而其行向號誌為閃光紅燈，為支線道，應暫停讓幹道車先行，而依當時情
    形，客觀上並無不能注意之情事，其能注意竟疏於注意其吐氣所含酒精濃度已達
    每公升０‧二九毫克，已不得駕車竟仍酒醉駕車，且未暫停讓安平路之幹線道車
    先行仍逕自直行欲通過岔路口，適於同一時、地，丁○○駕駛車號Ｄ５─９８４
    ３號自小客車搭載乙○○，沿安平路由東向西行駛而至，丁○○本應注意汽車行
    駛時，駕駛人應注意車前狀況，並隨時採取必要之安全措施及行車速度，依標誌
    或標線之規定，且汽車行駛至交岔路口，其行進、轉彎，應遵守燈光號誌之指示
    及閃光黃燈表示警告，車輛應減速接近，注意安全，小心通過，而依當時情形，
    客觀上又無不能注意之情事，其能注意竟亦疏於注意其行向號誌為閃光黃燈之警
    告，且該處安平路東西向路段為速限四十公里之交岔路口，可能會有車輛由前方
    橫向駛出之車前狀況，未減速接近反以時速五十一、二公里之高速超速直行欲穿
    越岔路口，致二車均閃煞不及而發生互撞，甲○○因而受有頭部外傷、第二頸椎
    骨折、右側鎖骨骨折之傷害；丁○○則受有頭部外傷、右膝擦傷之傷害，乙○○
    則受有左眉撕裂傷、左足踝擦傷之傷害，三人並因此而送醫救治。車禍事故發生
    後，台南市警察局交通隊員警丙○○到場測繪照相並至醫院處理，在警員尚不知
    何人為肇事車輛之駕駛人前，甲○○、丁○○在醫院內均主動表示其等為駕駛人
    並自首犯行，接受裁判。
二、案經甲○○、丁○○、乙○○分別訴由台南市警察局第四分局報請臺灣台南地方
    法院檢察署檢察官偵查起訴。
    理  由
一、訊據被告甲○○、丁○○對於右開時、地駕車發生互撞車禍，致雙方及乙○○分
    別受傷之事實均坦承不諱，核與告訴人乙○○指訴之情節互為相符，且有吐氣所
    含酒精濃度測試值結果單、刑法第一百八十五條之三案件測試觀察紀錄表、台南
    市警察局處理交通事故紀錄表暨交通事故現場勘驗圖、道路交通事故調查報告表
    各一紙、奇美醫學中心診斷證明書三紙、台南市警察局舉發違反道路交通管理事
    件通知單影本四紙及道路交通事故現場蒐證照片十五幀在卷可資佐證。按行車速
    度，依標誌或標線之規定；汽車行駛時，駕駛人應注意車前狀況，並隨時採取必
    要之安全措施；汽車行駛至交岔路口，其行進、轉彎，應遵守燈光號誌之指示；
    汽車駕駛人飲用酒類後其吐氣所含酒精濃度超過每公升０‧二五毫克以上者，不
    得駕車，道路交通安全規則第九十三條第一項、第九十四條第三項、第一百零二
    條第一項第一款、第一百十四條第二款分別定有明文。次按交岔路口未達設置行
    車管制號誌之標準，得於幹道設置閃光黃燈，於支道設置閃光紅燈；閃光黃燈表
    示警告，車輛應減速接近，注意安全，小心通過；閃光紅燈表示停車再開，車輛
    應減速接近，先停止於交岔路口前，讓幹道車優先通行後認為安全時，方得續行
    ，道路交通標誌標線號誌設置規則第二百二十九條第四項第二款、第二百十一條
    第一項第一款、第二款亦分別規定甚明。查被告二人均有經合法程序考領駕照，
    俱為有駕駛經驗之人，對於上開交通安全規則自知之甚稔，為其等應注意之事項
    ，而肇事當時係天候晴朗、夜間有照明、柏油路面、雙線道、標線清晰、有快慢
    車道劃分、閃光號誌交岔路口、安平路限速四十公里、華平路速五十公里，有前
    開道路交通事故調查報告表載明可考，據此判斷，足見依當時狀況被告二人客觀
    上均並無不能注意之情狀，而本件肇事地點係位於台南市○○路與安平路之設有
    閃光號誌交岔路口，其中華平路之行向號誌為閃光紅燈，為支線道；安平路之行
    向號誌為閃光黃燈，為幹線道，而被告甲○○於肇事後經測試吐氣所含酒精濃度
    高達每公升０‧二九毫克等情，亦有前開事故調查報告表及吐氣所含酒精濃度測
    試值結果單可稽，是被告甲○○飲酒後，應注意且能注意其吐氣所含酒精濃度已
    超過規定之數值，已不得駕車竟仍酒醉駕車，且駕駛上開車輛行經該交岔路口，
    疏未注意應暫停讓安平路之幹線道車先行仍逕自直行欲通過岔路口，另被告丁○○亦應注意且能注意其行向號誌為閃光黃燈之警告，且該處安平路東西向路段為
    速限四十公里之交岔路口，可能會有車輛由前方橫向駛出之車前狀況，竟疏未注
    意減速接近反以時速五十一、二公里之高速超速直行欲穿越岔路口，致二車均閃
    煞不及而發生互撞，造成被告二人及乙○○均受傷而肇事，被告二人均有違前開
    規定之注意義務，其均顯有過失，臺灣省台南區車輛行車事故鑑定委員會及臺灣
    省車輛行車事故覆議鑑定委員會亦均同此認定，並鑑定被告甲○○為肇事主因，
    被告丁○○為肇事次因，有各該委員會南鑑字第九一０三０一號鑑定意見書及九
    十一年九月三日府覆議字第九一一三八八號函各一份在卷可憑。又被告丁○○自
    承其為魚販，且平素以駕駛上開自小客車載運魚貨至市場販售為生，而車禍當天
    適正開該輛車要到安平漁市場販入魚貨至市場販賣，而刑法所謂業務，係指個人
    基於其社會地位繼續反覆所執行之事務，其主要部分之業務固不待論，即完成主
    要業務所附隨之準備工作與輔助事務，亦應包括在內，從而被告丁○○平日既係
    從事載運魚貨至市場販售為業，並駕上開自小客車為其附隨業務，應堪認定被告
    丁○○係從事業務之人。又本件被告二人及告訴人乙○○均係因此次車禍受有傷
    害，是被告二人之過失駕駛行為與彼等及告訴人乙○○所受上開傷害之間，顯有
    相當因果關係，亦無疑義。從而，本件事證已甚明確，被告二人之過失傷害犯行
    ，堪以認定。
二、核被告甲○○所為，係犯刑法第二百八十四條第一項前段之普通過失傷害罪；被
    告丁○○所為，係犯刑法第二百八十四條第二項前段之業務過失傷害罪，公訴意
    旨就被告甲○○部分認應依同條第二項之業務過失傷害罪處斷，尚有未洽，惟起
    訴事實相同，爰依法變更起訴法條，併予敘明。被告甲○○其一過失傷害行為，
    致丁○○及乙○○均受有傷害，核屬一行為觸犯二過失傷害罪名，為同種想像競
    合犯，應從一過失傷害罪處斷，又其係酒醉駕車因而致人受傷，應依道路交通管
    理處罰條例第八十六條第一項規定加重其刑。查被告甲○○有如事實欄所載前科
    紀錄，有臺灣高等法院被告全國前案紀錄表可稽，其於執行完畢後五年之內，再
    犯本案有期徒刑以上之罪，係屬累犯，應依刑法第四十七條之規定遞加重其刑。
    又被告二人肇事後未被有偵查權之公務員或機關發覺其為犯嫌前，均在醫院向到
    場處理之警員自承犯行，進而接受裁判，此業經被告二人供明在卷可按，並經證
    人即本件車禍現場處理員警丙○○到庭陳證無訛，被告二人行為合乎自首之要件
    ，應均依刑法第六十二條前段各減輕其刑，並就被告甲○○部分先加後減之。爰
    分別審酌被告二人之品行、應負過失責任之程度、造成彼等及告訴人乙○○傷害
    之結果，及被告二人於犯後之態度等一切情狀，分別量處如主文所示之刑，並均
    諭知易科罰金之折算標準，以資懲儆。
據上論斷，應依刑事訴訟法第二百九十九條第一項前段、第三百條，道路交通管理處
罰條例第八十六條第一項，刑法第十一條前段、第二百八十四條第一項前段、第二項
前段、第五十五條、第四十七條、第六十二條前段、第四十一條第一項前段，罰金罰
鍰提高標準條例第一條前段、第二條，判決如主文。
本案經檢察官高祈到庭執行職務。
中      華      民      國      九十一      年    十    月    三十一    日
                                      臺灣臺南地方法院交通法庭
                                          法  官  張  瑛  宗
右正本證明與原本無異。
如不服本判決，應於判決送達後十日內，向本院提出上訴狀。
                                          書記官  陳  志  德
中      華      民      國      九十一      年    十    月    三十一    日
附錄本案論罪科刑法條：
中華民國刑法第二百八十四條
 (過失傷害罪)
因過失傷害人者，處六月以下有期徒刑、拘役或五百元以下罰金，致重傷者，處一年
以下有期徒刑、拘役或五百元以下罰金。
從事業務之人，因業務上之過失傷害人者，處一年以下有期徒刑、拘役或一千元以下
罰金，致重傷者，處三年以下有期徒刑、拘役或二千元以下罰金。
